【裁判字號】    98,交易,99
【裁判日期】    990205
【裁判案由】    過失致死
【裁判全文】
臺灣基隆地方法院刑事判決              98年度交易字第99號
公  訴  人  臺灣基隆地方法院檢察署檢察官
被      告  丙○○
上列被告因過失致死案件，經提起公訴（98年度偵字第1051、2
230、2659號），本院判決如下：
    主  文
丙○○無罪。
    理  由
一、公訴意旨略以：被告丙○○於民國（下同）97年11月10日下
    午15時40分許駕騎車牌號碼166─CFR號重型機車，沿基隆市
    ○○○路往俊賢路方向行駛，其原應注意機車行進中，行車
    速限應依速限標誌之規定，不得超速行駛及駕駛人應注意車
    前狀況，隨時採取必要安全措施。而依當時情形又無不能注
    意之情事，竟疏於注意及此，且以超逾時速50公里以上之速
    度行駛，迨其駛至明德一路200號前見違規徒步橫越明德一
    路之被害人王允時，因超速行駛及未注意車前狀況，致閃避
    不及，而擦撞王允，王允倒地後，受有顱腦出血之傷害，送
    醫後雖經實施腦部手術清除積血，惟延至98年2月26日，王
    允仍因車禍受創導致生理及代謝功能失衡，致繼發急性心肌
    梗塞而死亡，因認被告所為，涉犯刑法第276條第1項之過失
    致死罪嫌。
三、按犯罪事實，應依證據認定之，無證據不得推定其犯罪事實
    ；不能證明被告犯罪者，應諭知無罪之判決，刑事訴訟法第
    154條第2項、第301條第1項分別定有明文；而事實之認定，
    應憑證據，如未能發現相當證據，或證據不足以證明，自不
    能以推測或擬制之方法，為裁判基礎；倘積極證據不足為不
    利於被告事實之認定，即應為有利於被告之認定，更不必有
    何有利之證據（最高法院40年臺上字第86號、30年上字第81
    6號判例意旨參照）。
四、檢察官聲請簡易判決處刑書意旨認被告丙○○涉有上揭罪嫌
    ，無非係以被告坦承超速，及交通事故調查報告表(一)、(二)、
    交通事故現場圖、照片七張、臺灣基隆地方法院檢察署檢察
    官勘驗筆錄、相驗筆錄、相驗屍體證明書、驗斷書、法務部
    法醫研究所98醫文字第0981101501號法醫文書審查鑑定書，
    為其主要論據。訊據被告固坦承其超速行駛及因閃避不及擦
    撞王允，致王允因而死亡等情，然辯稱：肇事地點（基隆市
    ○○○路200號）為地下道前，被害人王允突然違規徒步橫
    越明德一路，跟本無法閃避，伊沒有過失責任云云。
五、經查：
  (一)被害人王允因受被告駕駛之機車撞擊倒地後，受有顱腦出血
    之傷害，送醫後雖經實施腦部手術清除積血，惟延至98年2
    月26日，王允仍因車禍受創導致生理及代謝功能失衡，致繼
    發急性心肌梗塞而死亡等情，業據證人即被害人之子乙○○
    、甲○○、王鴻林於偵查時證述明確，及長庚紀念醫院入院
    紀錄、手術紀錄單、出院病歷摘要、診斷證明書、失能診斷
    證明書、處方病歷影本，及臺灣基隆地方法院檢察署檢察官
    勘驗筆錄、相驗筆錄、相驗屍體證明書、驗斷書等資料在卷
    可參，且經臺灣基隆地方法院檢察署檢察官督同法醫解剖被
    害人屍體，認為：「解剖情形：心包填塞。右心室游離
    壁急性梗塞，梗塞區域組織壞死破裂。陳舊右側腦外傷，
    兩側水腫，引流術後。鑑定結果：死者王允，79歲男性，因
    右心室游離壁急性心肌梗塞破裂，導致心包填塞死亡，死亡
    方式為自然死亡。」、「研判意見：(1)死者王允，79歲男
    性，高血壓及糖尿病。於民國97年11月10日過馬路時遭機車
    碰撞，至98年2月26日死亡。其外傷主要在頭部，有外傷性
    硬腦膜下腔與蜘蛛網膜下腔出血，及延遲性腦內出血。(2)因
    死者自車禍發生至死亡，其間約僅3個月半。據家屬陳述，
    死者車禍以後『生活完全要靠旁人專門照顧』，『身體狀況
    有異常，無法正坐，眼睛緊閉，眼睛往上吊』。死者因車禍
    ，造成頭部外傷，神經系統受創失能，此有可能導致生理與
    代謝功能失衡與異常，與繼發之右心室游離壁（右心室前面
    近心尖處）急性心肌梗塞破裂之間，無法完全排除具有關係
    的可能性。研判結果：死者王允，79歲男性，為行人，遭
    機車撞擊，導致顱腦出血。死者後來繼發急性心肌梗塞、心
    臟破裂、心包填塞而死亡，死亡方式為『自然死』應屬合理
    ，然因死者車禍後，神經系統受創失能，此亦有可能導致生
    理與代謝功能失衡與異常，與繼發之急性心肌梗塞破裂間，
    無法完全排除具有因果關係的可能性，亦即，無法完全排除
    死亡方式為『意外』之可能。」等節，有法務部法醫研究所
    98 年4月29日法醫理字第0980001147號函暨法務部法醫研究
    所（98）醫剖字第0981100599號解剖報告書、（98）醫鑑字
    第0981100669號鑑定報告書、及98年8月24日法醫理字第098
    0002 536號函暨法醫所98醫文字第09811 01501號文書審查
    鑑定書在卷可參。換言之，被害人王允死亡與本件車禍無法
    排除具有因果關係之可能性。
  (二)本案肇事地點係在基隆市七堵區○○○路200號前，經臺灣
    基隆地方法院檢察署檢察官於98年5月27日勘驗現場之情形
    ：「(1)命被告指出當時碰撞處，被告騎機車撞擊被害人地點
    為基市七堵區○○○路200號前昇品蛋糕店前，內外側白線
    上。(2)該路段限速時速50公里，靠近七堵車站站牌處之路燈
    懸掛有限速50公里之限速標誌，命警拍照。(3)自治北街與明
    德一路路口有地下人行道。現場自治北街有地下人行道可穿
    越明德一路。明德一路上無繪製斑馬線可供行走。(4)現場路
    段並無設置超速違規照相之設施，也無設置監視錄影鏡頭。
    (5)肇事現場路面並未發現留有煞車機車痕。」等節，依卷附
    現場圖示及照片顯示被告丙○○重機車已移離不在現場圖上
    ，現場圖上有重機車煞車痕長4.5公尺，接著刮地痕長4.8公
    尺均在外側車道，煞車痕起、終點距分道線均為0.5公尺，
    煞車痕起點在明德一路200號北側接近200號（水平距離未丈
    量），刮地痕起、終點距分道線分別為0.5公尺、0.6公尺，
    刮地痕終點距人行地下道22.8公尺；且依肇事路段速限50公
    里，其安全煞車距離（反應距離+煞車距離）為24.5公尺。
    故本案係因被害人王允，未行走人行地下道逕行在分向限制
    線路段穿越道路被撞（違反道路交通安全規則第134條第1項
    第1、3款之規定）；被告丙○○駕駛重機車，至肇事地，發
    現行人王允由右至左穿越道路時，預見距離在安全煞車距離
    內，屬難以防範，應無肇事因素（超速駕駛仍違反道路交通
    管理處罰條例第40條），此有臺灣省基宜區車輛行車事故鑑
    定委員會98年4月14日分析意見書在卷可憑。經本院依職權
    函請臺灣省車輛行車事故覆議鑑定委員會鑑定之結果，亦認
    定：「行人王允雨天於肇事地，違規於距離地下道100公尺
    範圍內劃設分向限制線之路段穿越車道時，疏未注意看清左
    右無來車小心穿越，致於穿越道路途中發生肇事，為肇事原
    因；駕駛人丙○○重機車雨天行經肇事地，突遇行人自其右
    側步入其行駛之車道內，致煞車不及撞及行人肇事，屬難以
    防範而無肇事因素。」，有該會99年1月11日覆議字第99620
    0058號函暨函附覆議意見書（覆議字第981768號）在卷可佐
    。被告於被害人由右至左穿越道路時，預見距離在安全煞車
    距離內，既屬難以防範，自無公訴人所指未注意車前狀況及
    因超速行駛致不及閃煞之過失情節，堪認被告就本件交通事
    故應無過失之原因。
  (三)綜前，本案被告既對交通事故無肇事原因，其對於被害人因
    車禍死亡之結果即無過失責任，雖被告因超速駕駛而違反道
    路交通管理處罰條例第40條之規定，然此部分應屬被告駕車
    行政處罰之事項，不得遽為認定係被告之過失責任。此外，
    復查無其他積極之證據，足證被告涉犯公訴人所指上開犯罪
    ，自應為被告無罪之諭知。
據上論斷，應依刑事訴訟法第301條第1項，判決如主文。
本案經檢察官丁○○到庭執行職務
中    華    民    國    99    年    2    月    5    日
                        刑事第四庭法  官    何怡穎
以上正本證明與原本無異。
如不服本判決應於收受送達後10日內向本院提出上訴書狀，並應
敘述具體理由；其未敘述上訴理由者，應於上訴期間屆滿後20日
內向本院補提理由書(均須按他造當事人之人數附繕本)「切勿逕
送上級法院」。
中    華    民    國    99    年    2     月    5     日
                                  書記官    翁其良

司法院資訊處製作；財團法人民間司法改革基金會備份。
